臺灣苗栗地方法院刑事判決　　　　　　　　　　　　　九十三年度易字第四一三號
　　公　訴　人　臺灣苗栗地方法院檢察署檢察官
　　被　　　告　甲○○
右列被告因違反稅捐稽徵法案件，經檢察官聲請簡易判決處刑（九十三年度偵字第一
三四三號），經本院認為不應以簡易判決處刑，而裁定適用簡式審判程序審理，判決
如左：
    主  文
甲○○幫助納稅義務人以不正當方法逃漏稅捐，處有期徒刑肆月，如易科罰金，以參
佰元折算壹日。
    犯罪事實及理由
一、本件犯罪事實引用檢察官聲請簡易判決處刑書所載。
二、證據名稱：
  (一)被告甲○○於審理中自白。
  (二)證人乙○○、施寶玉於警詢、偵查之證詞。
  (三)同案共犯許金福於警詢、偵查之供詞。
  (四)乙○○八十八年度各類所得扣繳暨免扣繳憑單影本。
  (五)財政部臺灣省中區國稅局九一年度財綜所字第四五０九一００一０三一號處分書
    、綜合所得稅核定通知書、齊隆公司八十八年度營利事業所得稅結算申報損益及
    稅額計算表共七紙。
  (六)齊隆公司登記案卷、齊隆公司八十八年度工資表影本、財政部臺灣省中區國稅局
    竹南稽徵所九十三年四月十五日中區國稅竹南一字第０九三０００四七三七號函
    。
三、論罪科刑的理由：
  (一)按營利事業填報「各類所得扣繳暨免扣繳憑單」，乃附隨其業務而製作，為業務
    上所掌文書，此種扣繳憑單內容如有不實，而足生損害於公眾及他人，即係犯業
    務上登載不實文書之罪名（最高法院七十年九月二十一日第九次刑事庭會議決議
    參照）。次按公司為法人，公司負責人為自然人，二者在法律上並非同一人格主
    體。公司負責人為公司之代表，其為公司所為行為，應由公司負責。故公司負責
    人為公司以不正當方法逃漏稅捐，因納稅義務人為公司，其所觸犯稅捐稽徵法第
    四十一條之犯罪主體，仍為公司，而非公司負責人，僅因公司於事實上無從擔負
    自由刑之責任，基於刑事政策上之考慮，而依同法第四十七條第一款將納稅義務
    人之公司應處徒刑之規定，轉嫁於公司負責人。是公司負責人依該條款而適用徒
    刑之處罰，乃屬代罰之性質，並非因其本身之犯罪而負行為責任。被告甲○○並
    非「齊隆公司」之實際負責人，縱有參與逃漏稅捐之行為，應適用特別規定，成
    立同法第四十三條第一項之幫助犯。
  (二)被告甲○○與同案共犯許金福、施寶玉三人間，就所犯上開刑法第二百十六條、
    第二百十五條之行使業務上登載不實文書罪，有犯意之聯絡及行為之分擔，依刑
    法第三十一條第一項規定，均應以共犯論。
  (三)右開共同行使業務上登載不實文書罪、幫助納稅義務人以不正當方法逃漏稅捐罪
    之二罪間，有方法與結果之關係，為牽連犯，應從一重依幫助逃漏稅捐罪處斷。
  (四)被告雖曾因違反著作權法案件，經臺灣士林地方法院判處有期徒刑四月，甫於九
    十一年三月二十六日易科罰金執行完畢，有台灣苗栗地方法院檢察署刑案資料查
    註紀錄表在卷可稽，惟本件犯罪行為係在前開判決前所為，依法不應論以累犯，
    公訴人認為應依累犯論處，尚有未洽，附此敘明。
  (五)爰審酌被告以虛報支出之不正當方式，幫助「齊隆公司」逃漏稅捐，減少國家稅
    收，且損害告訴人之權益，惟犯罪手段尚屬平和，逃漏之稅額為新台幣十一萬零
    六百五十三元，所得利益尚非龐大，犯後坦承犯行，態度良好，對檢察官求處刑
    度之刑亦衷心表示誠服，顯有悛悔之意等一切情狀，爰量處如檢察官求處刑度之
    刑如主文，以示懲儆。
  (六)新舊法比較：
    按被告行為後，刑法第四十一條業於九十年一月十日修正公布，同年月十二日生
    效，修正後刑法第四十一條第一項前段規定「犯最重本刑為五年以下有期徒刑以
    下之刑之罪，而受六個月以下有期徒刑或拘役之宣告，因身體、教育、職業、家
    庭之關係或其他正當事由，執行顯有困難者，得以一元以上三元以下折算一日，
    易科罰金。」，與修正前刑法第四十一條規定「犯最重本刑為三年以下有期徒刑
    以下之刑之罪，而受六個月以下有期徒刑或拘役之宣告，因身體、教育、職業、
    家庭之關係，執行顯有困難者，得以一元以上三元以下折算一日，易科罰金。」
    不同。比較新舊法結果，以新法較有利於行為人，故依刑法第二條第一項前段規
    定，應適用裁判時之法律即修正後刑法第四十一條第一項前段之規定，併宣告易
    科罰金之折算標準。
  (六)沒收部分：
    查系爭扣繳憑單被告已持以向財政部臺灣省中區國稅局苗栗縣分局行使，並非被
    告所有，依刑法第三十八條第三項之規定，爰不另為沒收之諭知。
四、適用法律依據：
    (一)刑事訴訟法第四百五十二條、第二百七十三條之一第一項，第二百九十九條第
      一項前段、第三百十條之一。
    (二)稅捐稽徵法第四十三條第一項。
    (三)刑法第十一條前段、第二條第一項前段、第二十八條、第三十一條第一項、第
      二百十六條、第二百十五條、（修正後）刑法第四十一條第一項前段、第五十
      五條，罰金罰鍰提高標準條例第一條前段、第二條。
五、如不服本件判決，得自收受送達之日起十日內，向本院提起上訴。
本案經檢察官廖啟村到庭執行職務。
中　　　華　　　民　　　國　　九十三　　年　　　九　　　月　　 三十 　　日
                                    臺灣苗栗地方法院刑事第三庭
                                        法  官  楊台清
右正本證明與原本無異。
如不服本件判決，得自收受送達之日起十日內，向本院提起上訴（應附繕本），上訴
於臺灣高等法院臺中分院。
                                        書記官  王月香
中　　　華　　　民　　　國　　九十三　　年　　　十　　　月　　 十四 　　日
附錄本判決論罪科刑法條全文：
中華民國刑法第二百十五條
從事業務之人，明知為不實之事項，而登載於其業務上作成之文書，足以生損害於公
眾或他人者，處三年以下有期徒刑、拘役或五百元以下罰金。
中華民國刑法第二百十六條
行使第二百十條至第二百十五條之文書者，依偽造、變造文書或登載不實事項或使登
載不實事項之規定處斷。
稅捐稽徵法第四十三條第一項
教唆或幫助犯第四十一條或第四十三條之罪者，處三年以下有期徒刑、拘役或科新台
幣六萬元以下罰金。
稅捐稽徵法第四十一條
納稅義務人以詐術或其他不正當方法逃漏稅捐者，處五年以下有期徒刑、拘役或科或
併科新台幣六萬元以下罰金。
